【裁判字號】    98,易,1250
【裁判日期】    981130
【裁判案由】    竊佔
【裁判全文】
臺灣彰化地方法院刑事判決              98年度易字第1250號
公  訴  人  臺灣彰化地方法院檢察署檢察官
被      告  乙○○
                      1弄14.
上列被告因竊佔案件，經檢察官聲請簡易判決處刑（98年度偵字
第7280號），本院認不宜以簡易判決處刑（98年度簡字第2052號
），改依通常程序審理，並判決如下：
    主  文
本件免訴。
    理  由
一、聲請簡易判決處刑意旨略以：被告乙○○明知彰化縣和美鎮
    ○○段915 地號土地為臺灣省彰化農田水利會所有，未經許
    可，不得擅自佔有、使用，詎其竟意圖為自己不法之利益，
    於民國96年間，委託不知情之工人在前揭土地上搭建地址為
    彰化縣和美鎮○○路○ 段2 號之部分鐵皮屋頂建物（即和美
    地政事務所土地複丈成果圖編號A 部分，佔用面積為0.0087
    公頃），而竊佔前揭土地，因認被告涉犯刑法第320 條第2
    項之竊佔罪嫌等語。
二、按時效完成者，應諭知免訴之判決，刑事訴訟法第302 條第
    2 款定有明文。又按於94年1 月7 日刑法修正施行前，其追
    訴權時效已進行而未完成者，比較修正前後之條文，適用最
    有利於行為人之規定，刑法施行法第8 條之1 亦有明文。亦
    即在94年1 月7 日刑法修正施行前（本次修正於94年2 月2
    日總統令公布，並自95年7 月1 日起施行），其追訴權時效
    如已完成者，自無比較新舊法之問題，而仍按修正前之規定
    計算其追訴權時效期間。再按竊佔罪，依刑法第320 條第2
    項之規定，其最重本刑為有期徒刑5 年。有關其追訴權時效
    期間之規定，修正前刑法第80條第1 項第2 款規定：「犯最
    重本刑為三年以上十年未滿有期徒刑者，十年」，亦即在刑
    法上揭修正前，對於竊佔罪之追訴權時效期間為10年。再按
    竊佔罪為即成犯，於其竊佔行為完成時犯罪即成立，以後之
    繼續佔用乃狀態之繼續，而非行為之繼續，故予竊佔後雖將
    原有建物拆除另予改建，僅係竊佔狀態繼續中變更其使用之
    方法，不構成另一新竊佔罪，有關追訴權時效之起算，仍應
    以最初竊佔行為完成時為準（最高法院66年臺上字第3118號
    判例、74年度臺上字第3634號判決、83年度臺上字第5190號
    判決意旨參照）。
三、訊據被告乙○○固承認其在上揭土地上搭建鐵皮房屋之事實
    ，惟於偵查時辯稱係70幾年搭建的（見偵卷第40頁），嗣於
    本院訊問時辯稱：伊在73年搭建是綠色鐵皮屋，96年間颱風
    損壞整修才變成白色，只有整修屋頂，沒有再擴建，因伊從
    事五金表面處理之電鍍行業，使用空間不夠，才搭建鐵皮屋
    在水溝上，但沒有影響水流等語。而證人即任職於農田水利
    會之甲○○於本院訊問時結證稱：本件佔用地點為彰化縣和
    美鎮○○路○ 段2 號之部分鐵皮屋頂建物（即和美地政事務
    所土地複丈成果圖編號A 部分，佔用面積為0.0087公頃），
    包括白色及綠色鐵皮屋（見偵卷第25頁建物照片），係民眾
    檢舉竊佔水利地而發現，該鐵皮屋是本來就存在，如被告所
    述在颱風過後有整修，至於何時興建則不清楚，也應該沒有
    擴建痕跡等語（詳見本院卷第50頁）。本院依職權調閱該建
    物之房屋稅籍資料，彰化縣地方稅務局於98年11月10日以彰
    稅房字第0989948839號，及於98年11月23日以彰稅房字第09
    89952378號檢送該建物之房屋稅籍登記表及其平面圖函覆本
    院，其稅籍資料上記載建物用途為工廠、住宅，興建完成日
    期均為75年1 月，因整修至75年2 月改課，88年清查前因火
    災燬損又修復延續原籍資料繼續核課（見本院卷第55-58 頁
    及第60-62 頁），而被告表示70幾年或73年已為搭建，並非
    無據。本件係由農田水利會查悉後，於98年7 月2 日以彰水
    管字第6282號告發書具狀告訴（見偵卷第24頁），方由檢察
    官開始偵查，此有上開告發書可佐，惟被告至遲在75年2 月
    以前即已佔有上開土地建有建物使用迄今，業如前述，依上
    開判例意旨，檢察官聲請簡易判決處刑書所指被告竊佔之即
    成犯行，應在75年2 月以前即已行為完成，檢察官迄至98年
    間始受理告訴而偵查，顯已逾10年之追訴權時效期間。是本
    件告發或檢察官受理之時，被告所涉竊佔犯行之追訴權時效
    業已完成，揆諸前揭說明，爰不經言詞辯論，逕為免訴判決
    之諭知。
四、據上論斷：應依刑事訴訟法第452 條、第451 條之1 第4 項
    但書、第302 條第2 款、第307 條，判決如主文。
中    華    民    國    98    年    11    月    30    日
                  刑事第五庭    法  官  李淑惠
以上正本證明與原本無異。
如不服本判決應於收受判決後10日內向本院提出上訴書狀，並
應敘述具體理由。其未敘述上訴理由者，應於上訴期間屆滿後
20日內向本院補提理由書(均須按他造當事人之人數附繕本)
「切勿逕送上級法院」。
告訴人或被害人對於判決如有不服具備理由請求檢察官上訴者，
其上訴期間之計算係檢察官收受判決正本之日期為準。
中    華    民    國    98    年    11    月    30    日
                                書記官  張清秀


司法院資訊處製作；財團法人民間司法改革基金會備份。
